---
title: "Sección A"
output: html_notebook
---

# A.2 Carpetas de investigación

```{r include = FALSE}
library(data.table)
library(ggplot2)

carpetas.inv <- readRDS("carpetas_inv.rds")
carpetas.inv[, fecha_hechos := ymd_hm(fecha_hechos)]
carpetas.inv[, fecha_inicio := ymd_hms(fecha_inicio)]

```

# 1) ¿Qué pruebas identificarías para asegurar la calidad de estos datos?
Haría un resumen para cada una de las variables, tratando de identifcar si hay datos faltantes (NAs), si hay datos
mixtos en una de las columnas (ej. el mes eté reportado como texto y/o número), que en las columnas donde haya un set
limitado de opciones (ej. mes) no haya variantes de dichas opciones (ej. el mes de Marzo se haya escrito como 'marzo' u otra variante),
que haya congruencia entre las alcaldías, colonias y calles.

# 2) ¿Cuántos delitos registrados hay en la tabla? ¿Qué rango de tiempo consideran los datos?
```{r include = F}

num.delitos.unicos <- carpetas.inv[, uniqueN(delito)]
fechas.min.max <- carpetas.inv[,
                .(fecha.min.hechos = min(fecha_hechos, na.rm = T),
                  fecha.max.hechos = max(fecha_hechos, na.rm = T),
                  fecha.min.inicio = min(fecha_inicio, na.rm = T),
                  fecha.max.inicio = max(fecha_inicio, na.rm = T) )
                ]
```
El número de delitos únicos en los datos es de 338 y el rango de fechas es:
```{r}
fechas.min.max
```

# 3) ¿Cómo se distribuye el número de delitos en la CDMX? ¿Cuáles son los 5 delitos más frecuentes?

```{r include = F}
delitos <- carpetas.inv[, .(num.delitos = .N), delito]
delitos[order(num.delitos, decreasing = T),]
```
Los 5 delitos más cometidos son : Violencia familiar, ROBO DE OBJETOS, ROBO A NEGOCIO SIN VIOLENCIA, FRAUDE y 
ROBO A TRANSEUNTE EN VIA PUBLICA CON VIOLENCIA. La distribución del número de delitos es la siguiente 
(hay 338 delitos diferentes y por lo tanto la visualización es dificil):

```{r}
#carpetas.inv[, delit]
ggplot(carpetas.inv, aes(x=as.factor(delito))) + geom_bar()
```

# 4) Identifica los delitos que van a la alza y a la baja en la CDMX en el último año


# 5) ¿Cuál es la alcaldía que más delitos tiene y cuál es la que menos?. ¿Por qué crees que sea esto?
```{r}
delitos.alcaldia <- carpetas.inv[, .(num.delitos = .N), alcaldia_hechos]
delitos.alcaldia[order(num.delitos, decreasing = T),]
delitos.alcaldia[order(num.delitos, decreasing = F),]
```
La alcaldía que tiene más delitos es CUAUHTEMOC y las que menos tienen están en la segunda table (son varias). La alcaldía
Cuauhtemoc puede que tenga más delitos debido a que es una de las colonias del centro y la concentración de gente es elevada. 

# 6) Dentro de cada alcaldía, cuáles son las tres colonias con más delitos

```{r}
delitos.alcaldia.colonia <- carpetas.inv[, .(num.delitos = .N), .(alcaldia_hechos, colonia_hechos)]
delitos.alcaldia.colonia <- delitos.alcaldia.colonia[!is.na(colonia_hechos) ,]
delitos.alcaldia.colonia[order(alcaldia_hechos, -num.delitos),head(num.delitos,3),,by = .(alcaldia_hechos, colonia_hechos)]
```

# 7) ¿Existe alguna tendencia estacional en la ocurrencia de delitos (mes, semana, día de la semana, quincenas)?