---
title: "Sección A"
output: html_notebook
---

# A.2 Carpetas de investigación

#NOTA IMPORTANTE. descargar el archivo "carpetas_inv.rds" y colocarlo en el mismo directorio de donde se ejecute este Notebook.
# el link de descarga del archivo es el sig: 'https://1drv.ms/u/s!As4zvXVPTtlMl3T9OTGL53HF6LVK?e=gt0otS'

```{r include = FALSE}
library(data.table)
library(ggplot2)

carpetas.inv <- readRDS("carpetas_inv.rds")
carpetas.inv[, fecha_hechos := ymd_hm(fecha_hechos)]
carpetas.inv[, fecha_inicio := ymd_hms(fecha_inicio)]

```

# 1) ¿Qué pruebas identificarías para asegurar la calidad de estos datos?
Haría un resumen para cada una de las variables, tratando de identifcar si hay datos faltantes (NAs), si hay datos
mixtos en una de las columnas (ej. el mes eté reportado como texto y/o número), que en las columnas donde haya un set
limitado de opciones (ej. mes) no haya variantes de dichas opciones (ej. el mes de Marzo se haya escrito como 'marzo' u otra variante),
que haya congruencia entre las alcaldías, colonias y calles.

# 2) ¿Cuántos delitos registrados hay en la tabla? ¿Qué rango de tiempo consideran los datos?
```{r include = F}

num.delitos.unicos <- carpetas.inv[, uniqueN(delito)]
fechas.min.max <- carpetas.inv[,
                .(fecha.min.hechos = min(fecha_hechos, na.rm = T),
                  fecha.max.hechos = max(fecha_hechos, na.rm = T),
                  fecha.min.inicio = min(fecha_inicio, na.rm = T),
                  fecha.max.inicio = max(fecha_inicio, na.rm = T) )
                ]
```
El número de delitos únicos en los datos es de 338 y el rango de fechas es:
```{r}
fechas.min.max
```

# 3) ¿Cómo se distribuye el número de delitos en la CDMX? ¿Cuáles son los 5 delitos más frecuentes?

```{r include = F}
delitos <- carpetas.inv[, .(num.delitos = .N), delito]
delitos[order(num.delitos, decreasing = T),]
```
Los 5 delitos más cometidos son : Violencia familiar, ROBO DE OBJETOS, ROBO A NEGOCIO SIN VIOLENCIA, FRAUDE y 
ROBO A TRANSEUNTE EN VIA PUBLICA CON VIOLENCIA. La distribución del número de delitos es la siguiente 
(hay 338 delitos diferentes y por lo tanto la visualización es dificil):

```{r}
#carpetas.inv[, delit]
ggplot(carpetas.inv, aes(x=as.factor(delito))) + geom_bar()
```

# 4) Identifica los delitos que van a la alza y a la baja en la CDMX en el último año
```{r}
alza.baja.delitos <- carpetas.inv[year(fecha_hechos) == 2018, semana := week(fecha_hechos)]
alza.baja.delitos <- alza.baja.delitos[, .(num.delitos = .N), .(delito, semana)]
alza.baja.delitos <- alza.baja.delitos[
  order(delito, semana),
  .(semana, pct.chg = (num.delitos - lag(num.delitos))/lag(num.delitos)),
  .(delito)
  ]

delitos.baja <- alza.baja.delitos[pct.chg < 0, pct.chg := as.integer(pct.chg*100)]
delitos.alza <- alza.baja.delitos[pct.chg > 0, pct.chg := as.integer(pct.chg*100)]

delitos.baja
delitos.alza
```


# 5) ¿Cuál es la alcaldía que más delitos tiene y cuál es la que menos?. ¿Por qué crees que sea esto?
```{r}
delitos.alcaldia <- carpetas.inv[, .(num.delitos = .N), alcaldia_hechos]
delitos.alcaldia[order(num.delitos, decreasing = T),]
delitos.alcaldia[order(num.delitos, decreasing = F),]
```
La alcaldía que tiene más delitos es CUAUHTEMOC y las que menos tienen están en la segunda table (son varias). La alcaldía
Cuauhtemoc puede que tenga más delitos debido a que es una de las colonias del centro y la concentración de gente es elevada. 

# 6) Dentro de cada alcaldía, cuáles son las tres colonias con más delitos

```{r}
delitos.alcaldia.colonia <- carpetas.inv[, .(num.delitos = .N), .(alcaldia_hechos, colonia_hechos)]
delitos.alcaldia.colonia <- delitos.alcaldia.colonia[!is.na(colonia_hechos) ,]
delitos.alcaldia.colonia <- delitos.alcaldia.colonia[, .SD[1:3], by = .(alcaldia_hechos, colonia_hechos)]
delitos.alcaldia.colonia <- delitos.alcaldia.colonia[complete.cases(delitos.alcaldia.colonia),]
delitos.alcaldia.colonia[order(alcaldia_hechos, -num.delitos), .SD[1:3], .(alcaldia_hechos)]
```

# 7) ¿Existe alguna tendencia estacional en la ocurrencia de delitos (mes, semana, día de la semana, quincenas)?

Tomamos en consideración solo el año 2018, ya que es el más reciente y también es la fecha máxima presente en nuestros datos.
Al parecer el número de delitos aumenta en el primer semetre del año, y posteriormente se mantiene estable hasta disminuir en las fechas decembrinas.
Si vemos la tendencia a nivel semana vemos un patrón similar, aumentan los delitos totales en el primer semestre del ao y después se empieza
a nivelar, hasta que después hay una disminución por las fechas decembrinas. Si contabilizamos el número de delitos por día
de la semana vemos que los viernes hay un ligero incremento en el número de delitos. Esto se pudiese deber a que usualmente
es el día de cobro en muchas empresas y también por la mayor exposición que se tiene al salir del trabajo y dirigirse a
algún lugar para recrearse.

```{r}
delitos.2018 <- carpetas.inv[year(fecha_hechos) == 2018,  ]
delitos.2018.mes <- delitos.2018[, .(num.delitos = .N), month(fecha_hechos)]
delitos.2018.mes <- delitos.2018.mes[order(month),]

delitos.2018.week <- delitos.2018[, .(num.delitos = .N), week(fecha_hechos)]
delitos.2018.week <- delitos.2018.week[order(week),]

delitos.2018.day <- delitos.2018[, .(num.delitos = .N),  weekdays(fecha_hechos)]

ggplot(delitos.2018.mes, aes(x=month, y = num.delitos)) + geom_line()
ggplot(delitos.2018.week, aes(x=week, y = num.delitos)) + geom_line()
delitos.2018.day
```

# 8) ¿Cuales son los delitos que más caracterizan a cada alcaldía? Es decir, delitos que
suceden con mayor frecuencia en una alcaldía y con menor frecuencia en las demás.

R: el delito característico para cada alcaldía se muestra en la siguiente tabla:

```{r}
delitos.alcaldia.carac <- carpetas.inv[, .(num.delitos = .N), .(delito, alcaldia_hechos)]
delitos.alcaldia.carac[, .SD[1], alcaldia_hechos]
```

# 10) ¿Cómo diseñarías un indicador que midiera el nivel “inseguridad”? Diséñalo al nivel de desagregación que te parezca más adecuado (ej. manzana, calle, AGEB, etc.).

R: Haría un indicador que midiera el porcentaje de cambio del número de delitos dada una colonia, semana del año y núm. de habitantes (algo como (#de delitos en la semana del año)/(#habitantes en colonia) y mediría el cambio semana a semana de este indicador)

# 12) Toma los delitos clasificados como “Robo a pasajero a bordo de transporte público con y sin violencia”. ¿Cuáles son las ruta de transporte público donde más ocurren estos delitos?

R: La calle que registra más delitos del tipo “Robo a pasajero a bordo de transporte público con y sin violencia” es Calzada Ignacio Zaragoza
```{r}
delitos.robo.pasajero <- carpetas.inv[
  delito %in% c('ROBO A PASAJERO A BORDO DE TRANSPORTE PÚBLICO SIN VIOLENCIA', 'ROBO A PASAJERO A BORDO DE TRANSPORTE PÚBLICO CON VIOLENCIA'),
  ]
delitos.robo.pasajero <- delitos.robo.pasajero[, .(num.delitos= .N), .(calle_hechos)]
delitos.robo.pasajero[order(-num.delitos),]
```

