---
title: "Sección A"
output: html_notebook
---

# Carga de Datos
Iniciamos cargando los datos de la iniciativa BOPS para las ventas online (`bops_online`) y las ventas de las tiendas físicas (`bops_bm`)
```{r include = FALSE}
library(data.table)


bops_bm <- readRDS("bops_bm.rds")
bops_online <- readRDS("bops_online.rds")
```

## Ventas en USA
Empezamos calculando el total de ventas online y bm antes y después de la implementación de la iniciativa BOPS para USA. Tambíen Calcularemos los porcentajes de perdida para cada tipo de venta.
```{r include = F}
sales.usa.bm <- bops_bm[usa == 1, .(total.sales.bm = sum(sales)) , after]
sales.usa.online <- bops_online[, .(total.sales.online = sum(sales)) , after]
total.usa.sales <- merge(sales.usa.bm, sales.usa.online, by = 'after')
total.usa.sales[, full.total.sales := total.sales.bm + total.sales.online, after]
usa.percent.lost <- (total.usa.sales[2, -1] / total.usa.sales[1, -1])-1
usa.percent.lost <- usa.percent.lost[, .(
  total.sales.bm.pct.loss = total.sales.bm,
  total.sales.online.pct.loss = total.sales.online,
  full.total.sales.pct.loss = full.total.sales)
  ]
```

En la siguiente tabla se muestran los resultados para cada tipo de venta (BM, online y total) antes y despúes de la
implementación y sus respectivos porcentajes de pérdida.
```{r}
total.usa.sales
usa.percent.lost
```
También hacemos el mismo procedimiento para las ventas en Canadá
```{r include = F}
canada.sales <- bops_bm[usa == 0, .(total.sales.bm = sum(sales)), after]
canada.percent.lost <- (canada.sales[2, -1] / canada.sales[1, -1])-1

```

```{r}
canada.sales
canada.percent.lost
```

De los datos anteriores se observa que probablemente la iniciativa BOPS no contribuyó a la disminución de ventas después
de su implementación, ya que si ese fuera el caso las ventas en Canada no hubieran sido afectadas y no habría un decremento
en Canadá (dado que el reporte indica que BOPS solo se lanzó en USA). También se observa que los porcentajes de perdida
en ambos territorios son muy similares (aprox. 13% en USA y 15% en Canadá)

# Suposiciones

Ahora supongamos que BOPS permitió que las ventas en USA no fueran tan drásticas. En este caso tambíen supondremos que
ambos mercados son similares y tienen el mismo comportamiento en el rubro de 'Home & Kitchen'. Un modelo básico que se puede utilizar sería
el de proyectar cuales hubieran sido las pérdidas en USA si no se hubiera implementado BOPS tomando como referencia las 
pérdidas en Canadá.

```{r include = F}
usa.losses.wo.bops <- usa.percent.lost*(1 - canada.percent.lost$total.sales.bm)
canada.pct.gain <--(canada.percent.lost$total.sales.bm - canada.percent.lost$total.sales.bm*(1 + usa.percent.lost$total.sales.bm.pct.loss))
```

En este escenario el porcentaje de pérdidas en USA sería el siguiente:
```{r}
usa.losses.wo.bops
```
El caso contrario para Canadá, si dicho territorio hubiera implementado el programa sus pérdidas hubieran disminuido
en `canada.pct.gain`%.

Con los datos proporcionados y basandonos en números frios podríamos concluir que sería una buena idea implementar BOPS 
en territorio canadiense. Sin embargo debido a que los porcentajes de ganancia/pérdida para ambos territorios al
implementar o no el programa son muy pequeños (aprox. 2%) tendríamos que hacer un análisis más profundo para definir si
ese porcentaje de ganancia al implementar BOPS no es por azar y/o debido al tiempo elegido como referencia (6 meses antes y después).
